臺灣板橋地方法院刑事判決　　　　　　　　　　　　九十二年度訴字第二一九三號
　　公　訴　人　臺灣板橋地方法院檢察署檢察官
　　被　　　告　甲○○
　　選任辯護人　郭啟榮律師
右列被告因毒品危害防制條例案件，經檢察官提起公訴（九十二年度偵字第三七八九
號），本院判決如左：
    主  文
甲○○無罪。
    理  由
一、公訴意旨略以︰被告甲○○意圖營利，於民國九十一年十二月中旬某日，在台北
    縣板橋市大漢橋下，以第一級毒品海洛因（以下簡稱海洛因）每零點四公克新台
    幣（下同）二千元、第二級毒品安非他命（以下簡稱安非他命）每零點四公克一
    千元之代價，販賣海洛因及安非他命予王志強。嗣於九十二年二月十日下午五時
    五十分許，在台北縣蘆洲市○○路三百三十六巷三十八號前，為警查獲王志強，
    並在王志強之褲子口袋內起出安非他命一包（重零點四公克），且在王志強位於
    台北縣蘆洲市○○路三百三十六巷三十八號居所，起出海洛因四小包（淨重一點
    一公克）、安非他命二小包（重四點九公克）、包裝袋三十個、安非他命吸食器
    一組、塑膠吸管分裝杓三支後，經警方要求交代毒品來源，遂以電話向被告表示
    欲購買海洛因，並約在同日晚間六時二十分許在台北縣板橋市○○路○段二六八
    號前交易，被告即告知年籍姓名不詳綽號「阿生」之成年男子（以下簡稱「阿生
    」）上述情事，被告竟承前意圖營利之販賣犯意，並與「阿生」基於犯意聯絡，
    由「阿生」將其所有之海洛因五小包（淨重八點一二公克）、安非他命六小包（
    淨重六點八公克）交予被告，由被告攜帶上開毒品前往與王志強約定之交易地點
    以二萬七千元之代價販賣予王志強，被告於至上址尚未交付毒品完成交易時，即
    為在場埋伏之警方當場查獲而未得逞，並在被告之褲子口袋及手提袋內起出海洛
    因五小包（淨重八點一二公克）、安非他命六小包（淨重六點八公克），復於同
    日晚間七時十分許，在台北縣板橋市○○路一百零六巷二十三號二三二室居所，
    查獲案外人羅天縱等人，並起出海洛因四包（重二點二公克）、安非他命三包（
    重三公克）、海洛因殘渣袋一個、注射針筒一支，因認被告涉犯毒品危害防制條
    例第四條第一項及第二項之販賣第一、二級毒品、同條例第四條第五項、第一項
    、第二項之販賣第一、二級毒品未遂罪嫌云云。
二、按犯罪事實應依證據認定之，無證據不得推定其犯罪事實；不能證明被告犯罪者
    ，應諭知無罪之判決，刑事訴訟法第一百五十四條及第三百零一條第一項，分別
    定有明文。次按刑事訴訟法上所謂認定犯罪事實之證據，係指足以認定被告確有
    犯罪行為之積極證據而言，該項證據自須適合於被告犯罪事實之認定，始得採為
    斷罪資料（最高法院二十九年上字第三一０五號、五十三年台上字第二七五０號
    判例意旨參照），如未能發現相當證據，或證據不足以證明，自不能以推測或擬
    制之方法，以為裁判基礎；又認定犯罪事實所憑之證據，雖不以直接證據為限，
    間接證據亦包括在內，然無論直接或間接證據，其為訴訟上之證明，須於通常一
    般之人均不致有所懷疑，而得確信其為真實之程度者，始得據為有罪之認定，倘
    其證明尚未達到此一程度，而有合理之懷疑存在時，即無從為有罪之認定（最高
    法院四十年台上字第八六號、七十六年台上字第四九八六號判例意旨參照）。
三、公訴人認被告甲○○涉有上開罪嫌，無非以被告於警詢及檢察官第一次偵訊時之
    供述、證人王志強於警詢及檢察官九十二年七月八日偵訊中之證述、證人朱慧芹
    於檢察官偵訊中之證述、法務部調查局九十二年三月十四日調科壹字第０六００
    ０六九四三號、九十二年三月七日調科壹字第０六０００六九四五號鑑定通知書
    各乙紙、台北縣政府警察局三重分局查獲毒品初步鑑驗報告單三紙、安非他命九
    小包（淨重十二點一公克）、海洛因九小包（淨重九點二二公克），為其主要論
    據。惟訊據被告堅詞否認有何販賣第一、二級毒品犯行，辯稱：其並未販賣海洛
    因及安非他命予證人王志強，且證人王志強在警詢及檢察官偵訊中之供述不實；
    又被告於九十二年二月十日自始無販賣毒品之犯意，前開部分係出於警員之陷害
    教唆等語。
四、經查：
（一）就公訴人所指被告於九十一年十二月中旬某日，在台北縣板橋市大漢橋下，以
      海洛因每零點四公克二千元，安非他命每零點四公克一千元之價格，販賣予王
      志強部分，被告自警詢、檢察官偵訊以迄本院準備程序及審理中，始終否認此
      部分犯行，且前後一致。而證人王志強雖於警詢及檢察官九十二年七月八日偵
      訊中證稱其於九十一年十二月中旬曾向被告購買海洛因及安非他命一次云云，
      惟細究證人王志強於警詢及檢察官偵訊中之證述，其於九十二年二月十日警詢
      中係證稱：警方從其褲子口袋查獲安非他命一包（重零點四公克）是其打算拿
      還朋友的，是其向綽號「美靜」之女子所購買，其帶同警方至台北縣蘆洲市○
      ○路三百三十六巷三十八號住處房內床上查獲海洛因四小包（重零點二、零點
      二、零點七、零點一公克）、安非他命二小包（重四點四、零點五公克）是其
      向被告所購買。海洛因、安非他命都是於九十一年十二月中旬在台北縣板橋市
      大漢橋下所購買，海洛因每零點四公克二千元，安非他命每零點四公克一千元
      ，只向被告購買一次。其於九十一年十一月底開始施用安非他命，在住處施用
      ，只施用安非他命一次；其本想施用海洛因，但尚未施用云云。則依證人王志
      強於警詢中所述，其係於九十一年十二月中旬向被告購買安非他命及海洛因，
      且其海洛因及安非他命「都是」向被告購買，只購買「一次」，卻又稱其「只
      於」九十一年十一月底施用安非他命「一次」，則證人王志強所施用之安非他
      命之時間既在被告販賣安非他命及海洛因時間之前，其所施用之安非他命，豈
      有可能是被告所提供？足徵證人王志強之證述即有邏輯上之謬誤。再者，依證
      人王志強前開所述，其向被告購買安非他命及海洛因後，並無施用前開毒品，
      又稱海洛因係以每零點四公克二千元，安非他命以每零點四公克一千元之價格
      向被告購買，則為警所查獲之毒品自應以零點四公克之倍數為合理，然為警於
      九十二年二月十日在其台北縣蘆洲市○○路三百三十六巷三十八號住處房內床
      上查獲之海洛因四小包，重量分別為零點二、零點二、零點七及零點一公克，
      安非他命二小包之重量則分別為四點四及零點五公克，幾乎均非零點四公克之
      倍數，則扣案之物之狀態與證人王志強所述購買之狀態亦不相符，則證人王志
      強於警詢中所述是否為真實，不無疑問。且證人王志強於九十二年二月十一日
      檢察官偵訊中翻異其詞，改口稱：毒品是其女友朱慧芹上次被抓時藏在家裡的
      ，沒有向被告買過毒品，警詢中所述不實在。其女友朱慧芹是打電話給被告買
      毒品云云。則證人王志強之供述反覆不定，其證詞之憑信性實質懷疑。公訴人
      雖引用證人朱慧芹於檢察官偵訊中之證述，以證明證人王志強於檢察官前開偵
      訊中所述因未與被告隔離訊問而隨意為不實及與警詢不同之陳述云云。然查證
      人朱慧芹雖於九十二年二月十九日偵訊中證稱：其九十二年一月十九日被抓，
      其沒有跟被告買過毒品，其不清楚王志強為何這樣說等語；於檢察官九十二年
      四月二十二日偵訊中復證稱：王志強遭查獲的海洛因並非其所有。其於九十二
      年一月十九日就入監，其去年十二月時就沒有住王志強家。其好幾年前有施用
      過海洛因，但沒有上癮，其是因施用安非他命入監的，可以確定那些海洛因不
      是其的等語。則證人朱慧芹之證述與證人王志強於檢察官之前開偵訊中證述情
      節不符，固然應認證人王志強前開證述並無根據，然尚不能因證人朱慧芹證述
      有關查獲毒品是否為其所有，及是否向被告購買等情，與證人王志強於檢察官
      前開偵訊中所述不同，即當然可推論證人王志強於警詢中所述為可採，況就證
      人朱慧芹亦未證稱證人王志強之毒品係向被告購買。而證人王志強在檢察官九
      十二年七月八日偵訊中雖復改口稱：警詢時有說安非他命及海洛因是向被告購
      買，警詢實在，所以才會供出其的上線即被告，內勤時因其想交保，且檢察官
      沒隔離訊問，不敢指認被告。只向被告買過一次毒品，是當場交給被告，當時
      只有其等二人在場，錢是向家裡拿的，當日是在傍晚才交易云云。惟證人王志
      強於前開檢察官偵訊中雖稱警詢中所述為實在，於九十二年二月十一日檢察官
      偵訊中之所以翻異其詞，乃因希望交保所致，然證人王志強係因遭案外人黃育
      霖檢舉販賣安非他命而為警查獲，則其涉犯之罪名應係毒品危害防制條例第四
      條第二項之販賣第二級毒品，或施用第一、二級毒品，其是否得以交保，應取
      決於其是否涉有販賣第二級毒品或施用毒品犯行，終究與其上手是否為被告無
      涉，證人王志強又如何能辯稱其係因希望交保始翻異其詞？況其若供出其上手
      ，本有減輕其刑之寬典，檢察官於衡量是否交保時，即可能予以斟酌，證人王
      志強卻反其道而行，則證人王志強所述乃是因欲交保而翻異其詞，顯與常情有
      違。又被告於九十二年二月十日為警查獲，係因證人王志強打電話相約，被告
      始至查獲地點，為證人王志強一致之陳述，核與被告所述情節相符，則被告為
      警查獲後，並與證人王志強一同偵訊時，必已知悉乃是警察指示證人王志強將
      其約至查獲地點，證人王志強為檢舉其之人，證人王志強並無須撇清其為檢舉
      被告之人，從而證人王志強於九十二年二月十一日檢察官偵訊時，雖未隔離訊
      問，亦無改口之必要，證人王志強竟翻異前詞，益證其警詢中所述情虛，則證
      人王志強於檢察官九十二年七月八日證述是否實在，仍有疑問。綜上所述，證
      人王志強之證述前後不一，且供述中存有論理法則及經驗法則上之矛盾，當不
      能憑證人有瑕疵之證述，而遽認被告涉犯販賣第一級、第二級毒品犯行。而證
      人王志強於九十二年二月十日為警查獲時所扣得之海洛因及安非他命，固可證
      明證人王志強確有持有前開毒品之行為，然亦不能以證人王志強持有前開毒品
      之事實，即推論前開扣案之毒品為被告所販賣，則依公訴人所舉之證據，尚難
      認定被告有何公訴人所指此部分犯行。
（二）就公訴人所指被告於九十二年二月十日接獲證人王志強之電話，與年籍姓名不
      詳綽號「阿生」之成年男子」共同基於販賣第一、二級毒品之犯意，由「阿生
      」將其所有之海洛因五小包（淨重八點一二公克）、安非他命六小包（淨重六
      點八公克）交予被告，由被告攜帶上開毒品前往與王志強約定之交易地點，以
      二萬七千元之代價販賣予王志強而未遂乙節。按所謂「陷害教唆」，係指行為
      人原不具犯罪之故意，純因司法警察之設計教唆，始萌生犯意，進而實施犯罪
      構成要件之行為者而言。申言之，因「陷害教唆」係司法警察以引誘或教唆犯
      罪之不正當手段，使原無犯罪故意之人因而萌生犯意而實施犯罪，再進而蒐集
      其犯罪之證據或予以逮捕偵辦；縱其目的係在於查緝犯罪，但其手段顯然違反
      憲法對於基本人權之保障，且已逾越偵查犯罪之必要程度，對於公共利益之維
      護並無意義，其因此等違反法定程序所取得之證據資料，應不具有證據能力，
      最高法院九十二年度台上字第四五五八號判決可資參照。本件係警方查獲證人
      王志強後，要求證人王志強交代其毒品之上手，而指示證人王志強與被告以電
      話聯繫，約定會面之時間地點，引誘被告攜帶毒品至約定地點，待被告至約定
      地點時，即為警埋伏查獲之事實，迭據證人王志強於檢察官偵訊中證述明確，
      其於九十二年二月十一日檢察官偵訊中稱：警察要求其找被告，其打電話騙被
      告要買毒品，是警察告訴其被告有賣海洛因的等語。於同年七月八日檢察官偵
      訊中復稱：是警方叫其要交代賣其毒品的上手，或是打被告手機，其打電話直
      接找被告騙被告說要買毒品，其先與被告約好時間、地點後，再帶警方前往約
      定地點等語，核與被告供述情節相符，此部分顯係警方設計教唆被告攜帶毒品
      前往約定地點，始行查獲。則進一步即應探究被告是否原即有販賣海洛因及安
      非他命之故意及犯行，或是原本並無販賣毒品之犯意，係因警方設計教唆，始
      萌生犯意。就此，被告於九十二年二月十日警詢中係稱：由其褲子口袋及手提
      袋將安非他命六包（分別淨重一點九公克、一公克、一公克、一公克、一公克
      及零點九公克），海洛因五包（分別淨重一點八公克、一點八公克、一點八公
      克、一點八公克及零點九公克）主動交給警方。前開毒品是「阿生」所有，「
      阿生」託其將前開毒品以二萬七千元之價格賣給王志強。知道「阿生」所販賣
      之物為毒品，其只是幫「阿生」將毒品交給王志強，沒有代價等語。九十二年
      二月十一日檢察官偵訊復稱：是「阿生」叫其交給王志強，稱王志強會打電話
      給其等語。則依被告前開所述，被告原本並無販賣毒品與王志強之意，乃是因
      證人王志強打電話與被告，而「阿生」又託其將毒品交給證人王志強，被告始
      幫忙「阿生」將毒品攜至約定地點，公訴意旨亦認證人王志強以電話向被告表
      示欲購買海洛因，並約定時間地點，被告即告知「阿生」上述情事，則依公訴
      意旨及被告於前開警詢、檢察官偵訊中所述，被告接到證人王志強之電話後，
      尚且需告知毒品之所有人即「阿生」，且係依「阿生」之指示，始將「阿生」
      所有之毒品攜至約定地點，被告並無決定之權能，足徵被告於警方指示證人王
      志強撥打電話之前，原本並無販賣毒品之故意及犯行。被告於檢察官九十二年
      三月六日偵訊中又稱：是王志強打電話約其出來的，說有個「阿生」的是不是
      有把一個小黑色袋子交給其，其回答對後，便約地方，因「阿生」有交代其要
      把這東西交給王志強，所以王志強與其約地方要拿那包包等語。於本院審理時
      更稱：是一個叫「阿生」的人的黑色包包掉在其家，「阿生」就打電話給其，
      問其有沒有看到黑色的包包，等一下有個朋友會打電話，「阿生」沒有跟其講
      說黑色包包是什麼東西，後來就是證人王志強打電話，叫其拿出去給證人王志
      強，其就拿出去等語。則依被告前開供述，被告甚至連黑色包包內係裝載毒品
      等情並無認識，遑論被告原本即有販賣毒品之犯意。則公訴人並未證明被告原
      本即具販賣毒品之犯意，從而本件應屬「陷害教唆」，揆諸前開說明，此等違
      反法定程序所取得之證據資料，應均不具有證據能力，而前開證據資料既不具
      備證據能力，即尚無充足證據足資認定被告有何此部分販賣毒品未遂犯行。
    綜上所述，公訴人所舉之證據尚不能使本院獲得被告有罪之確信。此外復查無其
    他積極證據足認被告涉有公訴人所指販賣第一級、第二級毒品犯行，本件既不能
    證明被告犯罪，自應為被告無罪之諭知。
據上論斷，應依刑事訴訟法第三百零一條第一項，判決如主文。
本案經檢察官黃正綱到庭執行職務。
中      華      民      國    九十三    年      三      月    二十五    日
                                臺灣板橋地方法院刑事第五庭
                                    審判長法  官  林春長
                                          法  官  楊博欽
                                          法  官  張宏節
右正本證明與原本無異。
如不服本判決，應於判決送達後十日內向本院提出上訴狀。
                                          書記官  李淑秋
中      華      民      國    九十三    年      三      月    二十九    日
